# 상관분석 - 기본 {#correlation}

* 상관분석/회귀분석은 가장 기본적이면서도 강력한 분석 방법으로  
간단한 내용은 엑셀에서도 정말 쉽게 분석 가능합니다.  
  
  
* 전문 통계 프로그램을 활용하면 시각화 및 고급 분석에 장점이 있으므로,  
분석 주제 및 데이터에 맞게 Tool을 선택하시면 될 것 같습니다. 

* 지난 시간에 이어, R 내장 데이터인 mtcars 데이터와 아래의 네 가지 패키지를 활용하여 진행하고자 합니다. 

```
+ tidyverse : 데이터를 tidy하게 다루기 위한 문법 집대성한 패키지  
+ tidymodels: 각종 분석을 위한 각종 패키지를 집대성한 패키지  
+ twidlr : 각종 분석을 tidy하게 진행하는데 도움을 주는 패키지  
+ corrplot : 상관분석 결과 시각화 패키지  
```

[※ tidy data 개념](https://partrita.github.io/posts/tidy-data/)
  
  
* 이제부터 공유드리는 내용에는 '파이프 연산자'  '%>%' 가 활용될 예정이며, 
이 연산자를 통해 물이 흘러가듯 데이터가 흘러 들어간다고 생각하시면 됩니다. 

아울러, 향후 각종 분석과 머신러닝 등을 위해 tidymodels 패키지를 설치해두시면 
조금 더 편하게 분석/머신러닝을 진행하실 수 있습니다. 


* 먼저, 필요한 패키지를 로드하겠습니다.  
앞으로는 pacman 패키지에 포함되어 있는 p_load 함수를 활용하여  
사용할 패키지를 한번에 불러오겠습니다. 

``` {r library from pacman, include=FALSE}

pacman::p_load('tidyverse','tidymodels','twidlr','corrplot') 

```
``` {r library from pacman2, eval=FALSE}

pacman::p_load('tidyverse','tidymodels','twidlr','corrplot') 

```
  
---
## 변수간 상관분석하기 

* 저는 주로 바로 시각화해서 상관 관계를 확인하기 때문에,  
[corrplot 패키지로 시각화 하기](#corrplot) 을 곧바로 참고해주셔도 됩니다.  
  
  
           
### 기본적인 상관분석 cor()  
  
  
* 앞서 공유 드렸듯이, mtcars는 총 11개 변수로 구성되어 있습니다.  
  
  
```
[, 1]	mpg	Miles/(US) gallon
[, 2]	cyl	Number of cylinders
[, 3]	disp	Displacement (cu.in.)
[, 4]	hp	Gross horsepower
[, 5]	drat	Rear axle ratio
[, 6]	wt	Weight (1000 lbs)
[, 7]	qsec	1/4 mile time
[, 8]	vs	Engine (0 = V-shaped, 1 = straight)
[, 9]	am	Transmission (0 = automatic, 1 = manual)
[,10]	gear	Number of forward gears
[,11]	carb	Number of carburetors
```
  
  
* 기본적인 변수간 상관 분석은 **cor()** 함수를 통해 바로 진행하실 수 있습니다.  
  
```{r cor}
# mtcars의 11개 변수 전부를 상관분석한 뒤, 그 결과를 tidy하게 확인해보겠습니다. 
mtcars%>%cor%>%tidy
```

* mtcars 라는 데이터가 cor 라는 상관분석 함수로 들어가서 tidy라는 결과보기 함수로 들어가서 위와 같이 정리되어 보여집니다.  
결과를 보면, 상관계수가 꽤 높은 것들도 많이 보입니다.  
  
* 상관분석 method도 pearson, spearman, kendall 중 선택하실 수 있으며, 이 중 default는 pearson으로 되어 있습니다.   
  
* 각 방법의 차이와 상관분석의 의미에 대해서는  아래 링크 참고해주시면 됩니다. 


[상관계수 종류 및 의미](https://bioinformaticsandme.tistory.com/58)
  
[상관관계, 인과관계, 그리고 예측](https://otexts.com/fppkr/causality.html)  
  
[cor 함수 R document](https://www.rdocumentation.org/packages/stats/versions/3.6.2/topics/cor)  
  
    
### 상관분석의 통계적 유의성 파악 / 상관계수 검정 cor.mtest()  cor.test()

* 두 개의 변수에 대해서만 상관계수 검정을 하실 때는 cor.test 함수를 사용하시면 되고,  
두 개 이상의 변수에 대해 상관계수 검정을 하실 때는 cor.mtest 함수를 사용하시면 됩니다. 

* 우선, cor.test 함수를 활용하여 상관계수가 높게 나온 cyl과 disp의 상관계수 검정을 진행해보겠습니다. 
  
```{r cor test}
# default로 설정되어 있는 pearson 방법을 활용하여 상관계수 검정을 진행해보겠습니다. 
cor.test(mtcars$cyl,mtcars$disp, method = 'pearson')

```
  
  
* 검정 결과, p-value가 0.05보다 훨씬 작은 값이 나왔기에  
해당 상관 계수는 통계적으로 유의하다고 볼 수 있습니다.  

* "통계적으로 유의하다"는 표현을 앞으로도 자주 사용하게 될텐데, 아래 강의 추천드립니다.  
  
[1-3 왜 유의할까? - 도대체 p-값(p-value)는 무엇인가?](https://www.youtube.com./watch?v=5Xke4ao1g9E)
  
  
* cor.test 함수는 두 변수에 대한 상관계수 검정만 할 수 있습니다.  
  
* cor.mtest 함수를 사용하면 해당 데이터에 존재하는 모든 변수간 상관계수 검정을 진행할 수 있는데요,  
mtcars에 있는 모든 변수에 대해 상관계수 검정을 진행해보겠습니다. 

* cor.mtest 함수를 실행하면, p값이 저장되어 있는 p, 신뢰구간의 하단을 나타내는 lowCI,  
신뢰구간의 상단을 나타내는 uppCI 총 3개의 변수로 결과 값이 나옵니다.  
  
* 저희는 p값을 주로 사용할 예정이며, 변수가 많은 경우, 아래와 같이 출력해서 확인하는 것에는 한계가 있는 것 같습니다.  

```{r cor.mtest}
mtcars%>%cor.mtest(method='pearson')
```

    
### corrplot 패키지로 시각화 하기 {#corrplot}
